臺灣苗栗地方法院刑事判決　　　　　　　　　　　　　九十三年度訴字第三九七號
　　公　訴　人　臺灣苗栗地方法院檢察署檢察官
　　被　　　告　甲○○　三十六.
右列被告因毒品危害防制條例案件，經檢察官提起公訴（九十三年度毒偵字第五一七
號），及移送併案審理（九十三年度毒偵字第一三五九號），本院合議庭裁定後，以
簡式審判程序判決如左：
    主  文
甲○○連續施用第一級毒品，處有期徒刑拾月，扣案之海洛因壹小包毛重零點陸公克
、摻有海洛因之香煙壹支、海洛因殘渣袋陸個沒收銷燬之，海洛因分裝袋貳個沒收；
又連續施用第二級毒品，處有期徒刑肆月，扣案之安非他命吸食器壹個沒收。應執行
有期徒刑壹年，扣案之海洛因壹小包毛重零點陸公克、摻有海洛因之香煙壹支、海洛
因殘渣袋陸個沒收銷燬之，海洛因分裝袋貳個、安非他命吸食器壹個沒收。
    犯罪事實及理由
一、犯罪事實：
    甲○○前曾因施用毒品案件，經觀察、勒戒後，認無繼續施用毒品之傾向，於民
    國八十八年二月一日執行完畢釋放出所，並於同年一月三十一日，由臺灣苗栗地
    方法院檢察署檢察官以八十七年度（起訴書誤載為八十八年度）偵字第五四九六
    號不起訴處分確定。詎其仍不知悔改，復於觀察勒戒執行完畢釋放後五年內，基
    於施用第一級毒品海洛因之概括犯意，自九十二年十一月或十二月間某日起至九
    十三年十一月七日止，在苗栗縣苗栗市○○街七十一號住處，以將海洛因摻入香
    菸內抽吸之方式，連續施用第一級毒品海洛因多次；另基於施用第二級毒品安非
    他命之概括犯意，自九十三年五月二十四日至同年十一月七日止，在同一住處，
    施用第二級毒品安非他命多次。嗣分別於九十三年五月二十五日十二時十分許，
    為警在上址住處執行搜索後查獲，並扣得其所有用以施用毒品摻有海洛因之香煙
    一支、無法與海洛因析離之殘渣袋六個、海洛因分裝器二個、安非他命吸食器一
    個，及同年十一月八日十四時五十分許，為警在上址住處拘提後查獲，並扣得其
    所有用以施用毒品之第一級毒品海洛因一小包（毛重約０、六公克）。
二、證據名稱：
 （一）被告於偵查及本院之自白。
 （二）扣案之海洛因一小包毛重０、六公克、摻有海洛因之香煙一支、無法與海洛
       因析離之殘渣袋六個，海洛因分裝袋二個、安非他命吸食器一個。
 （三）現場照片二張。
 （四）苗栗縣衛生局九十三年六月七日苗衛檢字第Ｚ000000000號正本、
       九十三年十一月十五日苗衛檢字0000000000號煙毒尿液檢驗成績
       書影本各一份。
 （五）國防部憲兵司令部刑事鑑識中心九十三年八月十日（九三）宇鑑字第一Ｏ四
       Ｏ二號鑑驗通知書、苗栗縣警察局苗栗分局依台灣尖端先進生技醫藥股份有
       限公司製造之簡易快速篩檢試劑初步鑑驗報告單一紙。
 （六）臺灣苗栗地方法院檢察署檢察官八十七年度偵字第五四九六號不起訴處分書
       一份、法務部全國檢察官線上查詢刑案人犯在監所最新資料報、表臺灣苗栗
       地方法院檢察署刑案資料查註紀錄表、全國施用毒品案件紀錄表、臺灣高等
       法院被告全國前案紀錄表。
三、臺灣苗栗地方法院檢察署九十三年度毒偵字第一三五九號移送併辦部分，與該署
    九十三年度毒偵字第五一七號卷起訴之犯罪事實，因有連續犯裁判上一罪關係，
    基於審判不可分原則，本院自應一併予以審理。
四、就被告施用第一級毒品部分，起訴書原載為自九十二年一月間某日起至同年五月
    二十五日凌晨二時許，併案意旨書記載為自九十三年十月二十六日十五時許起，
    至同年十一月八日七時許止，在住處及不詳處所等地；第二級毒品部分，起訴書
    原載為於九十三年五月二十五日為警採尿時回溯九十六小時內某時，及同年十一
    月八日十四時五十分許回溯九十六小時內某時，在不詳處所施用。除第一級毒品
    之開始施用期間，被告於審理中改稱是自九十二年十一月、十二月間起，與起訴
    書之九十二年一月間有所不同，檢察官未當庭更正外（本院之認定詳後五、說明
    ），餘被告施用第一級、第二級毒品之時間及地點，均經到庭公訴檢察官更正如
    前開犯罪事實所載。
五、起訴書認定被告係自九十二年一月間起開始施用第一級毒品，係以被告於警詢及
    偵查之供述為據。但查被告於本院審理時，改稱記得是被查獲（九十三年五月二
    十五日）前半年吸，應該是九十二年十一月、十二月左右，可能是因講係於過年
    前吸，被誤會成農曆過年等語。查人類記憶及陳述力，常因時、空因素而影響其
    正確性，尤其是施用毒品者對於數月或數年前之第一次施用時間難免記憶模糊，
    而本案無論是九十二年一月或十一月、十二月，正好是年頭年尾，皆是一年更替
    之時，是被告當時之真意若係指過年前吸，確有可能因詢問者未進一步確認，而
    有誤載可能，加上被告既已坦承連續施用毒品，本有接受法律制裁之意，通常對
    於第一次施用時間之供述或記載較不關心，而未能及時注意是否正確，再參酌本
    案被告所以於審理中堅稱係九十二年十一月或十二月間開始施用，係以特定之時
    間為座標，即以被查獲時起之前半年為推算，因此對於時間點之記憶及其陳述自
    較為精確，何況被告既坦承連續施用毒品，依法皆應加重其刑，施用時間長短固
    可作為量刑之參考，但對於罪之有無，量刑差距尚難認有巨大影響，而啟被告故
    為翻異前詞之動機，公訴檢察官雖未能予以當庭更正，但僅憑被告未於警、偵詢
    中清楚說明，或案重初供之理由，尚難認其供述正確無疑，基於罪疑唯輕之法理
    ，在無其他佐證足以證明被告於警、偵詢之供述較為可採時，參酌前述說明，自
    以在本院審理時之供述較為可信，惟起訴書所載自九十二年一月至十一月或十二
    月間之此部分犯行，公訴意旨認為是連續犯裁判上一罪關係，自不另為無罪之諭
    知，併此敘明。
六、按毒品危害防制條例業於民國九十二年七月九日經總統以華總一義字第○九二○
    ○一二一九三○號令修正公布，並於九十三年一月九日施行。本案被告連續施用
    第一級毒品部分雖橫跨舊法及新法，但其最後施用行為已在新法施行以後，基於
    連續犯裁判上一罪之法理，自應適用行為完成時之現行新法，而不生刑法第二條
    法律變更之問題，合先敘明。依現行毒品危害防制條例第二十條第三項：「依前
    項規定為觀察、勒戒或強制戒治執行完畢釋放後，五年後再犯第十條之罪者，適
    用本條前二項之規定」之反面解釋，如係五年內再犯者，即無該條前二項之適用
    ，而應逕行提起公訴。本案被告於八十八年二月一日觀察勒戒執行完畢，有臺灣
    高等法院被告全國前案紀錄表在卷可按，於釋放後五年內即九十三年二月一日前
    犯該條例第十條之罪者，自應依法起訴，是被告既自九十二年十一月或十二月間
    某日起至九十三年十一月七日止連續施用第一級毒品，其施用之部分行為在五年
    內之九十三年二月一日前，自應依法追訴，而非以最後之施用時間九十三年十一
    月七日為計算，而誤認已逾五年，應再送觀察勒戒；蓋被告如於九十三年二月一
    日前繫屬法院，本應依法判決，自不因被告於該日後繼續施用，因連續犯之關係
    而改以觀察、勒戒處理，始符合毒品危害防制條例修法之旨。又被告連續施用第
    二級毒品之第一次時間為九十三年五月二十四日，雖距上開觀察、勒戒執行完畢
    釋放後五年即九十三年二月一日之後，但前述毒品危害防制條例第二十條第三項
    之規定，並未將第十條細分為第一項或二項，換言之，無論被告前所受之觀察、
    勒戒處分係因施用第一級或第二級毒品，五年內所犯係施用第一級或第二級毒品
    ，皆有其適用。否則以本案而言，將分別就被告施用第一級毒品部分依法為有罪
    、無罪之實體判決，而其施用第二級毒品部分，卻應由檢察官另行聲請法院裁定
七、量刑理由：
    被告有連續施用毒品、濫用藥物之紀錄，八十八年間就因違反毒品危害防制條例
    ，經過觀察、勒戒，卻仍無法戒除被告對於毒品的依賴，本有必要給予一定較長
    時間的刑罰，讓被告遠離誘惑並戒除毒癮之必要，且本案又為連續施用，依法又
    應加重其刑，是被告請求判處第一級毒品部分有期徒刑七月，第二級毒品部分有
    期徒刑三月，即非適當。但審酌被告坦白認罪，節省不必要的調查資源，有助明
    案速斷的刑事訴訟理想等一切情狀，且距離上次觀察勒戒後將近五年才又繼續施
    用，顯見被告具有相當自制力，本有機會不再接觸毒品，與一般接受多次觀察勒
    戒後隨即施用，或於強制戒治後又施用毒品而為法院判處有期徒刑之情形有所不
    同，自不宜同視，而一律給予較重之刑罰，始符合罪刑相當性原則，因此檢察官
    就施用第一級及第二級毒品分別求處有期徒刑一年及六月，尚嫌過重，爰略為調
    減，而量處如主文的刑罰，以啟自新。
八、應適用之法條：
 （一）刑事訴訟法第二百七十三條之一第一項，第二百九十九條第一項前段、第三
       百十條之二、第四百五十四條第一項。
 （二）毒品危害防制條例第十條第一項、第二項、第十八條第一項前段。
 （三）刑法第十一條前段、第五十六條、第三十八條第一項第二款、第五十一條第
       五款。
九、如不服本件判決，得自收受送達之日起十日內，向本院提起上訴。
本案經檢察官黃俊鳴到庭執行職務。
中　　　華　　　民　　　國　　九十三　　年　　十二　　月　　三十　　日
                              臺灣苗栗地方法院刑事第一庭
                                  法  官  李太正
以上正本證明與原本無異。
                                  書記官  劉秋雯
中　　　華　　　民　　　國　　九十三　　年　　十二　　月　　三十　　日
附記論罪之法條全文：
毒品危害防制條例第十條
施用第一級毒品者，處六月以上五年以下有期徒刑。
施用第二級毒品者，處三年以下有期徒刑。
